臺灣士林地方法院民事裁定
111年度消債職聲免字第31號
債  務  人  翁冬蘭  
代  理  人  趙興偉律師
上列債務人聲請清算事件，本院裁定如下：
    主  文
債務人翁冬蘭應予免責。
    理  由
一、按法院為終止或終結清算程序之裁定確定後，除別有規定外
    ，應以裁定免除債務人之債務；消費者債務清理條例（下稱
    消債條例）第132條定有明文。次按法院裁定開始清算程序
    後，債務人有薪資、執行業務所得或其他固定收入，扣除自
    己及依法應受其扶養者所必要生活費用之數額後仍有餘額，
    而普通債權人之分配總額低於債務人聲請清算前二年間，可
    處分所得扣除自己及依法應受其扶養者所必要生活費用之數
    額者，法院應為不免責之裁定；但債務人證明經普通債權人
    全體同意者，不在此限；復為消債條例第133條所明定。另
    按債務人有下列各款情形之一者，法院應為不免責之裁定，
    但債務人證明經普通債權人全體同意者，不在此限：一、於
    七年內曾依破產法或本條例規定受免責。二、故意隱匿、毀
    損應屬清算財團之財產，或為其他不利於債權人之處分，致
    債權人受有損害。三、捏造債務或承認不真實之債務。四、
    聲請清算前二年內，因消費奢侈商品或服務、賭博或其他投
    機行為，所負債務之總額逾聲請清算時無擔保及無優先權債
    務之半數，而生開始清算之原因。五、於清算聲請前一年內
    ，已有清算之原因，而隱瞞其事實，使他人與之為交易致生
    損害。六、明知已有清算原因之事實，非基於本人之義務，
    而以特別利於債權人中之一人或數人為目的，提供擔保或消
    滅債務。七、隱匿、毀棄、偽造或變造帳簿或其他會計文件
    之全部或一部，致其財產之狀況不真確。八、故意於財產及
    收入狀況說明書為不實之記載，或有其他故意違反本條例所
    定義務之行為，致債權人受有損害，或重大延滯程序；亦為
    消債條例第134條所明定。
二、經查：
  ㈠債務人前於民國109年4月1日依消債條例向臺灣新北地方法院
    聲請前置調解，經該院移送本院，嗣調解不成立後，復聲請
    清算，經本院以109年度消債清字第63號裁定自110年3月31
    日下午5時起開始清算程序並同命司法事務官進行清算程序
    。本院司法事務官於110年度司執消債清字第20號事件將債
    務人之清算財團財產按普通債權比例分配各債權人，而普通
    債權人分配總額為新臺幣（下同）265,098元（見本院110年
    度司執消債清字第20號卷【下稱司執消債清卷】第80至81頁
    ），並於111年4月18日裁定本件清算程序終結確定在案等情
    ，業經本院依職權調閱上開卷宗核閱屬實。是依首揭規定，
    本院即應裁定是否准許債務人免責。
  ㈡經本院函詢各債權人陳述意見，債權人均具狀表示不同意債
    務人免責。
　㈢查債務人為53年次，居住在新北市汐止區，其自承聲請本件
    程序前2年期間即107年4月至109年3月間，可處分所得計約5
    51,148元（見臺灣新北地方法院109年度司消債調字第261號
    卷【下稱新北消債調卷】第8頁、本院卷第40頁）。又債務
    人聲請程序前2年間如依107至109年度新北市每人每月最低
    必要生活支出之1.2倍即17,599元、18,600元及18,720元計
    算，則其個人必要生活費用共須支出437,751元（計算式：1
    7,599元×9＋18,600元×12＋18,720元×3＝437,751元）。債務人
    固主張其須扶養2名身心障礙之子女，每月共支出5,000元扶
    養費云云，並提出其子呂國偉之身心障礙證明以為釋明（見
    新北消債調卷第8頁、本院109年度消債清字第63號卷【下稱
    消債清卷】第145頁），惟債務人並未提出其女呂憶瀅身心
    障礙相關證明文件，且債務人2名子女均已成年（見新北消
    債調卷第7頁），並於108年度期間均有收入來源（見消債清
    卷第137頁、第143頁），債務人復自陳其等均領有社會補助
    款等情（見新北消債調卷第8頁），尚難認其等確無資力維
    持生活而有受債務人扶養之必要。是以，債務人聲請清算前
    2年間可處分所得扣除自己及依法受其扶養者所必要生活費
    用之數額後，仍有餘額113,397元（計算式：551,148元－437
    ,751元＝113,397元）。參以本件普通債權人於清算程序中受
    分配額為265,098元（見司執消債清卷第80至81頁頁），則
    普通債權人於清算程序中之分配總額已高於債務人聲請程序
    前2年間可處分所得扣除自己及依法受其扶養者所必要生活
    費用之數額。揆諸上開規定，本件債務人之財產狀況顯與消
    債條例第133條法院應為不免責裁定之要件不符。
  ㈣至債權人雖主張債務人有消債條例第133條、第134條等各款
    不免責事由，惟未提出任何事證，且本院依職權調查結果亦
    無何證據可資證明，亦難採信。
三、綜上所述，債務人經法院終止清算程序之裁定確定後，本院
    業依消債條例第136條規定通知全體無擔保債權人就債務人
    是否應予免責乙節以書面及到場陳述意見，其等雖表示反對
    債務人免責，並主張債務人有消債條例第133條及第134條各
    款不免責事由，但經本院調查結果，尚屬無據，應為免責之
    裁定。
四、爰裁定如主文。
中　　華　　民　　國　　111 　年　　10　　月　　21　　日
                  民事第三庭  法  官  陳菊珍
以上正本係照原本作成。
如對本裁定抗告，應於裁定送達後10日內向本院提出抗告狀，並
繳納抗告費新臺幣1,000 元。
中　　華　　民　　國　　111 　年　　10　　月　　21　　日
                              書記官  曹永瑄